臺灣高等法院刑事判決　　　　　　　　 94年度上易字第867號
　　上　訴　人　臺灣臺北地方法院檢察署檢察官
　　被　　　告　乙○○
上列上訴人因被告竊盜案件，不服臺灣臺北地方法院94年度易字
第1717號，中華民國94年4月26日第一審判決（起訴案號：臺灣
臺北地方法院檢察署93年度偵字第13560號），提起上訴，本院
判決如下：
    主  文
上訴駁回。
    事  實
一、乙○○前因竊盜案件，經臺灣板橋地方法院於民國九十一年
    四月十八日以九十一年度易字第八八四號判處有期徒刑七月
    ，緩刑三年，同年五月十三日判決確定，仍在緩刑期內，竟
    不知悔改，以新臺幣（下同）一千二百元代價受雇於林惠祥
    （臺灣臺北地方法院檢察署另行通緝中），而與林惠祥共同
    基於意圖為自己不法所有之犯意聯絡，於九十三年四月二十
    三日上午九時許，由林惠祥騎乘其竊得之甲○○所有，車號
    ＳＭＹ—一六九號輕型機車搭載乙○○（無證據證明乙○○
    參與竊取該機車犯行，或知悉該機車係屬贓物），前往臺北
    縣新店市○○路○段二四六號土地公廟，由林惠祥徒手拆卸
    而竊取該土地公廟鐵門二片，得手後將之置於上開機車上，
    囑由乙○○獨自騎該機車載運竊得之鐵門離去。於離去途中
    ，經高偉正認出該鐵門為土地公廟所使用，而報警查獲。
二、案經臺北縣政府警察局新店分局報請臺灣臺北地方法院檢察
    署檢察官偵查起訴。
    理  由
壹、有罪部分：
一、上開犯罪事實，業據被告乙○○於警訊、原審準備程序時及
    本院審理中坦承不諱，參以被告警訊中陳稱：我知道拔取鐵
    門是竊盜行為，我有阻止但看在工錢的份上還是順從他等語
    ，足見被告係以共同犯罪之意思參與犯行。並經證人高偉正
    於警訊、偵查中證稱：九十三年四月二十三日十一時許，行
    經北宜公路往宜蘭方向十八‧五公里處，看見被告騎車載二
    扇鐵門從對向車道駛來，我發覺那二扇鐵門是北宜公路二十
    ‧五公里處土地公廟的鐵門，因該鐵門是我堂弟做的，所以
    我知道，就馬上打電話報警，並跟隨該機車，後來在北宜路
    、新烏路口與警察一起攔下被告，該鐵門由我領回安裝等語
    明確（同偵卷第六頁、第四十頁），並有高偉正具名領取該
    二片鐵門之贓物認領保管單一紙（同偵卷第十七頁）、竊盜
    現場照片八幀（同偵卷第二一至二四頁）在卷可稽，被告對
    於上開證人高偉正之證言及贓物認領保管單、現場照片等證
    據，均表示無意見（見本院審判筆錄）則其自白核與事實相
    符，自得採為犯罪之證據，本件事證明確，被告犯行堪予認
    定。
二、核被告所為，係犯刑法第三百二十條第一項之竊盜罪。被告
    與林惠祥事前同謀，雖參與構成要件以外行為，惟係以自己
    共同犯罪之意思為之，為共謀共同正犯。
三、原審以被告犯罪事證明確，引用刑法第28條、第320條第1項
    、第41條第1項前段，罰金罰鍰提高標準條例第1條後段、第
    2 條，審酌被告犯罪後尚能坦承犯行，犯罪後態度並非惡劣
    ，且係貪圖一千二百元蠅利而參與本件犯行，竊得財物價值
    並非甚鉅，犯罪情節及所生危害並非重大，及被告犯罪之動
    機、目的、手段等一切情狀，量處拘役59日，並諭知易科罰
    金之折算標準（以300元折算1日），經核並無不當，量刑亦
    屬妥適，應予維持。
貳、不另為無罪諭知部分：
一、公訴意旨另以：被告乙○○與林惠祥共同意圖為自己不法之
    所有，基於犯意聯絡，於九十三年四月十八日上午九時許，
    在新竹市○○路○段六八二號前，以自備鑰匙一把，竊取甲
    ○○所有之車號ＳＭＹ—一六九號輕型機車。嗣被告乙○○
    騎乘該機車載運前開竊得之鐵門二片離去，於途中為警查獲
    ，因認被告另涉竊盜罪嫌，而與前開論罪科刑之竊盜犯行有
    連續犯之裁判上一罪關係云云。
二、按犯罪事實應依證據認定之，無證據不得認定犯罪事實；又
    不能證明被告犯罪者，應諭知無罪之判決，刑事訴訟法第一
    百五十四條第二項、第三百零一條第一項分別定有明文。次
    按刑事訴訟法上所謂認定犯罪事實之證據，係指足以認定被
    告確有犯罪行為之積極證據而言，該項證據自須適合於被告
    犯罪事實之認定，始得採為斷罪資料。且認定不利於被告之
    事實，須依積極證據，苟積極證據不足為不利於被告事實之
    認定時，即應為有利於被告之認定，更不必有何有利之證據
    。如未能發現相當證據，或證據不足以證明，自不能以推測
    或擬制之方法，以為裁判之基礎。又刑事訴訟上證明之資料
    ，無論其為直接或間接證據，均須達於通常一般之人均不致
    有所懷疑，而得確信其為真實之程度，始得據為有罪之認定
    ，若其關於被告是否犯罪之證明未能達此程度，而有合理性
    懷疑之存在，致使無從形成有罪之確信，即不得遽為不利被
    告之認定，此分別有最高法院二十九年上字第三一０五號、
    三十年上字第八一六號、四十年臺上字第八六號、七十六年
    臺上字第四九八六號判例可資參照。
三、公訴人指被告乙○○與林惠祥共同竊取上開機車，無非以證
    人即該機車車主甲○○之證述、贓物認領保管單，及被告係
    騎乘該機車為警查獲等情為論據。訊據被告堅決否認此部分
    犯行，辯稱：林惠祥以該機車搭載我前往土地公廟，竊得鐵
    門後，囑我騎該機車將鐵門載往指定地點，我並未與林惠祥
    共同竊取該機車，亦不知該機車為贓物云云。
四、經查：
  (一)證人甲○○僅於警訊中證述上開機車失竊之時間、地點、
      該機車廠牌車號等情（見偵查卷第五、六頁），並未具體
      指稱係被告所竊取，而卷附贓物認領保管單（見偵查卷第
      十六頁）僅屬證人甲○○領回該機車之憑據，亦難據以證
      明該機車係被告所竊取。
  (二)參以被告所述：係以一千二百元代價受雇於林惠祥前往搬
      運鐵門，知道林惠祥之拆鐵門為竊盜行為，發動機車之鑰
      匙是林惠祥交付的。偷鐵門當天才看到這部機車等語（見
      偵查卷第三頁、原審審判筆錄第三頁），尚無從僅憑被告
      騎乘該失竊機車之事實，遽認被告竊取該機車，或明知該
      機車為贓物而仍收受。
五、綜上，公訴人認被告與林惠祥共同竊取該機車，所提出之證
    據，無從使本院形成被告有罪之心證，此外，復查無其他確
    切證據足認被告涉有公訴人所指竊取機車犯行，被告此部分
    罪嫌尚屬不能證明，惟公訴人認此部分與前開經論罪科刑之
    竊盜犯行有裁判上一罪關係，爰不另為無罪諭知。
六、原審以被告乙○○被訴竊盜機車部分，本於上述同一理由而
    說明不另為無罪之諭知，經核並無不合。
參、檢察官上訴意旨以：被告前因竊盜案件，經臺灣板橋地方法
    院於民國91年4月18日以91年度易字第884號判處有期徒刑七
    月，緩刑三年，同年 5月13日判決確定，現仍在緩刑期內，
    本次再犯同一罪名之竊盜案件，顯見被告毫無悛悔之心，未
    給予相當刑度之自由刑為處罰，不足以收警惕及矯治之效，
    原審未能審酌上情，竟僅論處被告拘役59日，致使被告得以
    免受撤銷緩刑之宣告，僥倖兔脫原應受之有期徒刑刑罰，且
    就其再犯竊盜犯行之惡性未予相當之懲治，有流於輕縱之嫌
    ，原判決難謂允當云云。查被告之前曾因犯竊盜罪，經法院
    判處有期徒刑七月，緩刑三年確定，尚在緩刑期間，再犯本
    件之竊盜罪，固為實情，惟本件被告係因貪圖工資一千二百
    元，而以參與犯罪之意思受僱共犯林惠祥前往載運贓物鐵門
    二片，並未參與竊盜行為之實施或分擔。所竊盜財物之價值
    亦非甚鉅，犯後又已坦承犯行，惡性尚非重大，衡情並非毫
    無可原之處，且量刑係屬法院職權審酌之事項，原審審酌被
    告犯罪之一切情狀，量處拘役59日，並諭知易科罰金之折算
    標準，而免因判處徒刑致被告前案之緩刑遭撤銷，尚難認有
    何不當，檢察官之上訴為無理由，應予駁回。
據上論斷，應依刑事訴訟法第368條，判決如主文。
本案經檢察官黃東焄到庭執行職務。
中　　華　　民　　國　　94　　年　　6 　　月　　28　　日
                  臺灣高等法院刑事第二庭
                      審判長法  官  蔡  長  溪
                            法  官  楊  貴  志
                            法  官  林  俊  益
以上正本證明與原本無異。
不得上訴。
                            書記官  周  月  琴
中　　華　　民　　國　　94　　年　　6 　　月　　29　　日
附錄：本案論罪科刑法條全文
中華民國刑法第320條第1項
 (普通竊盜罪、竊佔罪)
意圖為自己或第 3 人不法之所有，而竊取他人之動產者，為竊盜
罪，處五年以下有期徒刑、拘役或五百元以下罰金。
意圖為自己或第 3 人不法之利益，而竊佔他人之不動產者，依前
項之規定處斷。
前二項之未遂犯罰之。
